臺灣臺北地方法院民事判決　　　　　　　　94年度醫字第22號
原　　　告　丁○○
　　　　　　甲○○
　　　　　　乙○○
兼　上三人
法定代理人　庚○○
原　　　告　戊○○
　　　　　　丙○○○
共　　　同
訴訟代理人　李聖隆律師
被　　　告　財團法人國泰綜合醫院
法定代理人　蔡宏圖
被　　　告　己○○
共　　　同
訴訟代理人　張家琦律師
　　　　　　林鳳秋律師
複　代理人　詹素芬律師
上列當事人間請求損害賠償事件，本院於民國96年1月8日言詞辯
論終結，判決如下：
    主  文
原告之訴及假執行之聲請均駁回。
訴訟費用由原告負擔。
    事實及理由
一原告起訴主張：
  (一)原告丁○○因右側腎上腺腫瘤，於民國93年12月8 日在被告
    財團法人國泰綜合醫院（下稱國泰醫院）接受伊受僱人被告
    己○○醫師施行之內視鏡腎上腺腫瘤切除手術，惟手術中己○○醫師又緊急變更為以傳統手術方式進行（下稱第一次手
    術），丁○○於術後發生出血不止及休克等症狀，乃於翌日
    （即同年月9 日）凌晨由己○○醫師緊急進行腹部探查手術
    （下稱第二次手術）。惟第二次手術後丁○○必須使用人工
    呼吸器幫助呼吸，迄今無法脫離人工呼吸器，並於加護病房
    繼續治療中。丁○○目前之精神狀態處於心神喪失之程度，
    臨床診斷為「代謝性痴呆，極重度」，病因可能是休克所引
    致之腦部缺氧所致，已無法執行日常事務之處理及人際社會
    之判斷，並經士林地方法院於94年5 月19日以94年度禁字第
    50號裁定，宣告其為禁治產人。
  (二)丁○○於第一次手術後休克引致腦部缺氧，乃為己○○醫師
    後列過失所致，伊應與其僱用人即國泰醫院，依民法第184
    條第1項、第2項、第188條第1項、第191條之3等規定，對原
    告所受損害，連帶負賠償之責。
    1.己○○醫師為泌尿科專科醫師，應知腎上腺腫瘤附近有豐
      富血管，不宜採用內視鏡腎上腺腫瘤切除術，伊貿然採用
      此種手術方法，在手術方法的裁量上違反一般醫學常識，
      即有過失。
    2.己○○醫師未向丁○○或其配偶即原告庚○○說明內視鏡
      手術與傳統手術在成功率、併發症及危險上之優劣利弊，
      致丁○○無足夠資訊評估究竟要選擇內視鏡手術或傳統手
      術，丁○○雖於第一次手術前即簽署手術同意書，惟未經
      被告充分說明後所表示之同意，應不生效力。且該手術同
      意書係民法第247條之1所規定之附合契約，契約中醫師之
      聲明及病人之聲明部分是免除或減輕醫師責任或加重病人
      責任及對病人有重大不利益之規定，均屬無效。被告己○○醫師顯違反醫師法第12條之1、醫療法第1條、第63條、
      第81條及民法第247條之1等保護他人之法律而有過失。
    3.己○○醫師施行第一次手術，未能防免危險之發生致生丁○○腹內出血、休克之結果，並因此成為代謝性痴呆，伊
      於內視鏡手術過程顯然穿刺丁○○之臟器，致其內出血，
      亦有過失。
  (三)丁○○與國泰醫院間有醫療契約存在，國泰醫院之使用人即
    己○○醫師採用未經全民健保承認正式列入健保給付項目之
    內視鏡手術，作為刮除5 公分腫瘤之手術方式，非但為瑕疵
    給付，手術進行中改採傳統手術之醫療行為亦是加害給付，
    於履行債務時有可歸責之事由存在，且國泰醫院所提供之醫
    療行為，並未符合當時科技或專業水準合理期待之安全性，
    自應依民法第224條、第227條、第227條之1及消費者保護法
    第7條、第51條等規定，對原告所受損害負賠償之責。
  (四)原告所受損害如下：
    1.慰撫金部分：庚○○為原告丁○○配偶、原告甲○○、乙○○為丁○○之子、原告戊○○及丙○○○分別為丁○○
      之父、母，均因本件醫療事故，使渠等間之親密關係所生
      身分法益受到侵害，於精神上受到痛苦，且情節應屬重大
      ，依民法第195條第1項、第3 項之規定，丁○○請求慰撫
      金新台幣（下同）2,000,000元、庚○○請求1,500,000元
      、甲○○、乙○○、戊○○及丙○○○各請求500,000 元
      。
    2.喪失勞動能力部分：
      丁○○被害時年僅46歲，服務於訴外人慶豐銀行擔任副
        理，依勞動基準法第54條第1項第1款及同條第2 項規定
        ，其勞動年齡應為60歲而尚有14年工作年數，然其因此
        醫療事故成為禁治產人，喪失全部勞動能力。其於事發
        前年薪1,702,802 元，依霍夫曼計算法扣除中間利息，
        其因喪失勞動能力所受損害為17,725,158元。
      丁○○如未被害服務到60歲止，可領退休金6,980,413
        元，扣除至被害時所領退俸金3,375,774 元，其因此受
        有3,604,639 元之損害。
      丁○○投保勞工保險，至60歲可領老年給付1,890,000
        元，扣除被害時起至滿60歲止應繳之勞保費88,252元，
        共損失1,801,748元。
      綜上，原告減少勞動能力之損害額共計23,131,545元。
    3.醫療費部分：因此醫療事故，庚○○為丁○○支出醫藥費
      43,700元。
  (五)聲明為：
    1.先位聲明：
      被告等應連帶給付丁○○25,131,545元；連帶給付甲○○及乙○○各500,000元；連帶給付庚○○1,543,700元
        ；連帶給付戊○○及丙○○○各500,000 元，並均自起
        訴狀繕本送達之翌日起至清償日止，依週年利率5%計算
        之遲延利息。
      原告願供擔保，請准宣告假執行。
    2.備位聲明：
      被告國泰醫院應給付丁○○25,131,545元；給付甲○○
        、乙○○各500,000元；給付庚○○1,543,700元；給付
        戊○○及丙○○○各500,000 元，並均自起訴狀繕本送
        達之翌日起至清償日止，依週年利率5%計算之遲延利息
        。
      原告願供擔保，請准宣告假執行。
二被告則抗辯：
  (一)丁○○於93年12月8 日進行第一次手術，手術順利完成，於
    下午4 時送入恢復室時，原告意識即為清醒狀態，亦無使用
    呼吸器。丁○○於恢復室之病歷紀錄，清楚顯示其皆自行呼
    吸，無須依靠人工呼吸器。其於下午6 時50分經麻醉醫師評
    估後始轉回外科病房，於病房中，生命跡象穩定，並能自己
    訴說不適之症狀，意識顯然清楚，絕非己○○醫師手術當時
    即造成其昏迷需使用呼吸器之情形。其於手術隔日凌晨0 時
    23分突然發生神智不清、呼吸停止之狀況，醫護人員立刻進
    行急救，發現有大量咖啡色胃液與鮮血由胃管湧出，急性胃
    與十二指腸出血症狀明顯；另當時心電圖呈現突發生心率不
    整，經電擊急救後，恢復神智，心跳及脈搏恢復穩定，並以
    冰水灌洗胃部，其自身因受手術後壓力影響，造成急性胃、
    十二指腸出血、神經性休克，此與突發性心率不整等有關。
    且急救進行心肺復甦術時，難免造成傷口之牽動，傷口引流
    管由急救前的10cc 增加至455cc，由此可知下腔靜脈有一處
    出血點，係因急救後造成傷口牽動之內部出血，非手術當時
    造成。是以己○○醫師之醫療行為與丁○○休克致腦缺氧，
    臨床診斷為「代謝性痴呆，極重度」之重傷害結果間並無因
    果關聯。
  (二)己○○醫師之醫療行為並無過失：
    1.己○○醫師當初依照丁○○之要求進行「內視鏡腎上腺腫
      瘤切除手術」時，由於丁○○腫瘤血管豐富遠異於同種腫
      瘤常見之型態，且與周邊組織有粘黏情形，造成內視鏡觀
      察暨操作上之困難，因此須作「剖腹探查」之傳統手術方
      式，目的係將原告腫瘤部位、血管分布及四周組織粘黏情
      形查看更清楚，查看清楚後再進行「腎上腺腫瘤切除手術
      」，此情形均於手術進行中告知庚○○，並經其同意。而
      翌日之「剖腹探查術」係為查看丁○○經急救後腹部引流
      量增加是否有其他異狀，原告實係對當時醫療狀況曲解。
      臨床上因內視鏡手術轉換成傳統開刀手術是常見之情形，
      文獻上多所記載，而己○○醫師於手術前之說明，亦有告
      知原告。
    2.第一次手術並沒有造成丁○○的臟器遭穿刺，如果臟器穿
      刺造成內出血，依據經驗法則判斷，不可能在手術後9小
      時才發生休克狀況，原告此部分主張實無任何證據支持其
      論點。
  (三)依醫療法第82條規定，醫療機構及其醫事人員因執行業務致
    生損害於病人，以故意或過失為限，負損害賠償責任。有關
    醫療責任係採故意過失責任主義，本件爭議係發生於醫療法
    修訂之後，自不適用消費者保護法無過失責任之規定。原告
    依民法第191條之3及消費者保護法第7 條、第51條等規定請
    求賠償，應無理由。
  (四)原告主張丁○○事發前年薪資為1,702,802 元，並未提出有
    公信力之文書證明之；且丁○○於退休時是否能領退休金
    3,375,774 元，亦乏堅強事證；另原告應舉證證明退休金及
    勞保給付屬勞動力減損之範圍。再者，丁○○罹患惡性腎上
    腺嗜鉻細胞腫瘤，聲明餘命自必大幅減縮，其以正常餘命計
    算勞動力喪失之請求年限並不合理；又原告請求之慰撫金亦
    屬過高。
  (五)聲明為：
    1.原告之訴及假執行之聲請均駁回。
    2.如受不利判決，被告願供擔保請准免為假執行。
三兩造不爭執之事實：
  (一)丁○○因右側腎上腺腫瘤，於93年12月8 日在國泰醫院接受
    己○○醫師施行之內視鏡腎上腺腫瘤切除手術，惟手術中己○○醫師又緊急變更為以傳統手術方式進行。
  (二)丁○○於93年12月9 日凌晨發生出血不止及休克等症狀，乃
    由己○○醫師緊急進行第二次手術。惟第二次手術後丁○○
    必須使用人工呼吸器幫助呼吸，目前之精神狀態處於心神喪
    失之程度，臨床診斷為「代謝性痴呆，極重度」，業經士林
    地方法院於94年5 月19日以94年度禁字第50號裁定，宣告其
    為禁治產人。
  (三)庚○○為丁○○之妻，甲○○、乙○○為丁○○之子，戊○○、阮朱碧蓮分別為丁○○之父、母。
四得心證之理由：
  (一)先位聲明部分：
    1.按因故意或過失，不法侵害他人之權利者，負損害賠償責
      任，為民法第184條第1項前段所明定，是以應負侵權行為
      損害賠償責任者，以行為人於行為時具有故意或過失為限
      。原告主張己○○醫師為丁○○施行第一次手術時有過失
      ，此為被告所否認，經查：
      原告坦認丁○○在第一次手術前，即在國泰醫院檢查出
        其右腎上腺有大於5 公分之腫瘤，因醫師建議可以手術
        摘除，故其同意進行腫瘤切除手術等情，惟其主張：己○○醫師以內視鏡手術方式為之，為違反醫療常規之選
        擇云云。然依據被告提出、為原告所不爭之醫學文獻（
        本院卷第94至98頁參照），腹腔鏡（laparosc ope）是
        用來診斷腹腔疾病的一種內視鏡，腹腔鏡手術是較低侵
        襲性治療的一種，特色是應用腹腔鏡的原理及方法使手
        術的傷害減至最低，而復原變快，其發展已可確定是不
        會回頭的；腹腔鏡手術的應用範圍與日俱增，且愈深入
        ，一般而言只要術者的判斷準確，其安全性是沒有問題
        的；且實際上，腹腔鏡手術是治療腎上腺嗜鉻細胞瘤的
        新標準方法。由是可知，以腹腔鏡方式進行腎上腺腫瘤
        切除手術，並非不符醫療常識之治療行為，原告以此主
        張己○○醫師有過失，並無理由。
      原告另稱：己○○醫師於第一次手術中途，臨時由內視
        鏡變換為傳統開腹手術方式，尤證以內視鏡方式施行手
        術為錯誤之決定云云。然丁○○接受第一次手術之目的
        ，係要摘除位在其右腎上腺處之腫瘤，該腫瘤血管之豐
        富程度、與附近組織之粘黏狀況，在未實際進行手術前
        ，並無從得知，己○○醫師於施行內視鏡手術中途，因
        發現該腫瘤之血管豐富程度異於同種類腫瘤，且該腫瘤
        與四周組織有粘黏情形，乃變換為開腹手術，此變換手
        術方式之決定，難認未盡醫學上必要注意，此由前述醫
        學文獻明載：「不要把轉變成開腹手術視為腹腔鏡手術
        的失敗，因事實上腹腔鏡手術有今日的成功全靠手術醫
        師明智的判斷，基於病人的安全與權益考量，在必要時
        能及時將其轉變成對等的開腹手術」等語即可得知。而
        本件醫療糾紛經送國立台灣大學醫學院附設醫院（下稱
        台大醫院）鑑定，該院95年10月23日校附醫秘字第0950
        002896號覆函亦載稱：於內視鏡手術中變更為開腹手術
        並無違反醫療常規，蓋此種手術最終目的在於安全地將
        腫瘤完整切除，以內視鏡手術進行或以傳統剖腹手術進
        行指示達到手術目的之不同方法，當手術醫師在內視鏡
        下認為腫瘤無法順利切除時改為剖腹手術是完全正確的
        醫療行為等語（本院卷第248 頁參照），益證原告前開
        主張，並無理由。前開台大醫院之鑑定意見，與被告所
        提出之醫學文獻內容相符，應可採信，原告空言否認此
        部分鑑定意見不當，要難遽採。
      再者，己○○醫師於第一次手術過程中，決定改採傳統
        開腹方式，因斯時丁○○全身麻醉，無法表意，伊乃改
        對丁○○之妻庚○○為告知，並徵得庚○○之同意，且
        由丁○○之弟阮宏儒代為在手術同意書上簽名確認等情
        ，業經庚○○、阮宏儒及當日當場支援之巡迴護士朱文
        慧陳述明確（本院95年3 月27日、95年5月1日言詞辯論
        筆錄參照）。在第一次手術中途轉換手術方式，並非違
        反醫學常規之決定，如前述，且己○○醫師在為手術方
        式轉換前，亦得丁○○之妻庚○○之同意，原告以此指
        稱己○○醫師有過失，亦難謂有據。
      原告復稱：己○○醫師於施行內視鏡手術時，不慎穿刺
        丁○○之臟器，致其下腔靜脈有一出血點，並因該出血
        點滲血導致術後於翌日凌晨休克云云。惟證人即擔任第
        一次手術助手之陳國強醫師證稱：在內視鏡手術過程中
        ，丁○○並無出血現象，變更為開腹手術後，亦無大出
        血狀況（本院95年5月1日言詞辯論筆錄參照），足證己○○醫師於施行內視鏡手術過程，並未如原告所言有穿
        刺丁○○臟器之情。況台大醫院亦於前開覆函中表明：
        「下腔靜脈出血原因應非手術中造成；有可能是因在呼
        吸停止，心室頻脈，進行急救時，施行體外心臟按摩，
        壓迫胸腔，導致下腔靜脈內壓力升高，而使原先已結紮
        好之右腎上腺靜脈注入下腔靜脈處裂開，而造成下腔靜
        脈出血」等語，亦認丁○○下腔靜脈之出血點並非內視
        鏡穿刺臟器所致，原告以此主張己○○醫師施行第一次
        手術，未盡醫療上必要注意，為有過失云云，誠乏依據
        。
      綜上，己○○醫師為原告施行第一次手術，不論是手術
        方式之選擇、手術之過程或手術方式之轉換，均已盡醫
        療上必要注意，原告主張己○○醫師有過失，難認有理
        ，並不足採，己○○醫師自無須依前引法條規定，對原
        告負侵權行為損害賠償之責。
    2.次按違反保護他人之法律，致生損害於他人者，負賠償責
      任。但能證明其行為無過失者，不在此限，民法第184 條
      第2 項著有規定。而所謂「保護他人之法律」，係指保護
      他人為目的之法律，即一般防止危害他人權益或禁止侵害
      他人權益之法律。原告主張己○○醫師應依民法第184 條
      第2 項規定負侵權行為損害賠償之責，乃以己○○醫師違
      反醫師法第12條之1、醫療法第63條、民法第247條之1 等
      規定為據。經查：
      醫師法第12條之1部分：
        (1)醫師法第12條之1 要求醫師診治病人時，應向病人或
          其家屬告知其病情、治療方針、處置、用藥、預後情
          形及可能之不良反應，該法條除為醫師診治病人之當
          為規範，亦可防止病人之權益受損，該法條應可認為
          屬「保護他人之法律」。
        (2)丁○○因腎上腺腫瘤問題至國泰醫院求診，由己○○
          醫師診治，己○○醫師在93年11月12日、11月23日門
          診時已就丁○○之腫瘤狀況、治療方針對其及庚○○
          詳為告知，除有相關病歷可佐，另由庚○○陳稱：「
          我先生第一次門診回來告訴我，腫瘤太大要開刀」、
          「我在93年11月23日陪同我先生掛林醫生的門診，曾
          就內視鏡治療方式詢問，醫生告訴我說腫瘤有4、5公
          分，不適合用內視鏡，要用傳統手術開」等語（本院
          卷第184頁背面、第160頁背面言詞辯論筆錄參照），
          亦可得知己○○醫師確實於門診時就丁○○之病情詳
          加告知，並與丁○○及其妻討論後續治療方針。原告
          主張己○○醫師有違反醫師法第12條之1 之情，誠難
          認屬實。
        (3)又醫療法第81條規定，與醫師法第12條之1 規定內容
          相仿，不同者僅為前者係針對醫療機構所設、後者乃
          針對醫師而設。己○○醫師並非醫療機構，非醫療法
          第81條規範對象，原告援引該法條，主張己○○醫師
          違反該保護他人之法律之主張，顯有誤認，併予指明
          。
      醫療法第63條部分：
        (1)按手術為侵入性醫療行為，該當民法第184條第1項前
          段規定侵害健康權之侵權行為構成要件，應屬違法。
          惟如醫師於施行手術前得到病患之同意，即得阻卻其
          違法性。基於對病患自主決定權之保障與尊重，病患
          理應事先認識手術之風險，並由其自主決定是否願承
          擔該風險，而病患之同意則以醫師之充分說明為必要
          。醫師未盡說明義務時，原告之同意不生效力，不能
          阻卻醫師侵權行為之違法性；因此縱使醫師之治療行
          為並無過失，仍應就手術全部或一部失敗所生損害，
          負賠償責任。然由於醫學非萬能而有其限制，為使病
          患對此能有正確認識，不致發生不合理之期待，醫師
          有義務說明當代科技對醫療行為之有限性，其具體內
          容包括各種診療之適應症、必要性、方式、範圍、預
          估成功率、可能的副作用和發生機率、對副作用可能
          的處理方式和其危險、其他替代可能的治療方式和其
          危險及癒後狀況、藥物或儀器的危險性與副作用等事
          項，對此醫療法第63條第1 項乃設有「醫療機構實施
          手術，應向病人或其法定代理人、配偶、親屬或關係
          人說明手術原因、手術成功率或可能發生之併發症及
          危險，並經其同意，簽具手術同意書及麻醉同意書，
          始得為之」之明確規範。前開規定除為醫師執行醫療
          業務之當為規範，亦有防止病患權益遭侵害之目的，
          應屬「保護他人之法律」。
        (2)原告雖稱己○○醫師未提供足夠資訊，俾丁○○能正
          確評估究應以傳統開腹手術或內視鏡手術切除腫瘤，
          違反前述醫療法63條第1 項規定之告知義務云云。然
          查：
          １己○○醫師辯稱：93年11月12日門診時，丁○○主
            動探詢內視鏡手術之問題，伊於該次門診已就內視
            鏡手術與傳統開腹手術之利弊加以解說，此核與該
            日病歷內「patient asks lap. op. explain the
            risks of both （病患詢問腹腔鏡手術，解釋二者
            風險）」之記載相符（本院卷第215 頁參照），堪
            信為真。原告雖否認該病歷之真正，惟庚○○亦自
            承：其於第二次手術後約一個月（亦即為起訴前五
            個月左右）即已調閱丁○○之病歷，對於93年11月
            12日之門診病歷，若確有如原告所稱臨訟偽造之情
            ，原告自可以其手中持有之病歷加以比對並得到證
            明，惟其並未作此主張，其空言否認該病歷記載之
            真實性，實難遽認與事實相符。
          ２己○○醫師另稱：93年11月23日門診時，伊再次向
            同時到場之丁○○及庚○○解釋傳統開腹手術與內
            視鏡手術之利弊，對此庚○○亦稱：該次門診林醫
            師有說腫瘤太大，不適合用內視鏡，要用傳統手術
            開；12月7 日第一次手術前一天，林醫師又說內視
            鏡的好處是傷口小、癒合快，但必須要自費，因彼
            等不知如何作選擇，就請林醫師選擇一個好的方式
            處理，即使要自費也沒有關係，林醫師說用內視鏡
            ，丁○○即同意等語（本院第160 頁背面言詞辯論
            筆錄參照）。雖庚○○仍堅稱：己○○醫師僅說明
            內視鏡手術之好處，未說明該手術之不利因素云云
            ，然由庚○○之上開說法，已可證明己○○醫師於
            93年11月23日、同年12月7 日對其為告知時，已將
            內視鏡手術之優、缺點併陳，提供丁○○與庚○○
            作選擇，原告猶以己○○醫師未就內視鏡手術提供
            彼等足夠資訊，作為選擇手術方式之判斷基礎云云
            ，要屬推諉之論，不足採信。
          ３再者，丁○○於第一次手術前一日即簽署手術同意
            書（本院卷第56、57頁參照），並由庚○○在見證
            人欄簽名確認，此業經庚○○自陳在卷（本院卷第
            162 頁言詞辯論筆錄參照）。在丁○○與庚○○簽
            名欄正上方，為病人之聲明欄，其內明確記載：「
            1.醫師已向我解釋，並且我已經瞭解施行這個手術
            的必要性、步驟、風險、成功率之相關資訊2.。醫
            師已向我解釋，並且我已經瞭解其他治療方式之風
            險。3.醫師已向我解釋，並且我已經瞭解手術可能
            預後情況和不進行手術的風險。4.我瞭解這個手術
            必要時可能會輸血：我同意輸血。5.針對我的情況
            、手術之進行、治療方式等，我能夠向醫師提出問
            題和疑慮，並已獲得說明……」等語，而庚○○坦
            認前揭第4.項同意輸血一欄，為丁○○親自勾選（
            本院卷第162 頁言詞辯論筆錄參照），再佐以其復
            坦承：當日己○○醫師有再次向其及丁○○解釋內
            視鏡手術之相關問題等情，堪認在丁○○、庚○○
            簽署該手術同意書前，己○○醫師確實曾再次向彼
            等說明手術之相關事項，且彼等簽署該份手術同意
            書，並非處於急迫、輕率之心理狀態，故而，應認
            上開聲明內容屬實，而前述聲明內容之事項，核與
            醫療法第63條第1 項應告知之事項一致，原告臨訟
            方否認被告己○○醫師於第一次手術前已盡醫療法
            第63條第1項之告知義務，要難認為與事實相符。
          ４原告雖主張前述手術同意書醫師之聲明及病人之聲
            明欄內容，違反民法第247條之1規定，應屬無效云
            云。然民法第247條之1係針對定型化契約條款之效
            力所設規定，而系爭手術同意書上醫生及病人聲明
            欄之記載，並非契約條款，僅是針對醫生是否已為
            告知、病人是否已受告知等已發生之事實，以書面
            為確認以資慎重，該等聲明欄之內容，自無前開民
            法規定之適用，原告此部分主張，顯曲解該法條之
            規範意旨，亦無可取。
      綜上，林醫師診治丁○○，已盡醫師法第12條之1 及醫
        療法第63條第1 項告知義務等情，已堪認定，伊自無須
        依民法第184條第2項規定，對原告負侵權行為損害賠償
        之責。
    2.次按受僱人因執行職務，不法侵害他人之權利者，由僱用
      人與行為人連帶負損害賠償責任，民法第188條第1項定有
      明文。原告主張：己○○醫師為被告國泰醫院之受僱人，
      伊於執行職務為原告施行醫療行為時有過失，致原告受有
      損害，國泰醫院應與伊負連帶賠償之責云云。經查：己○○醫師雖為國泰醫院之受僱人，為原告施行醫療行為亦屬
      伊職務內之工作，然伊施行醫療行為時並無過失，對原告
      不負侵權行為賠償之責，如前述，則被告國泰醫院自無須
      依前開規定，與伊負連帶賠償之責。
    3.原告另主張依民法第191條之3「經營一定事業或從事其他
      工作或活動之人，其工作或活動之性質或其使用之工具或
      方法有生損害於他人之危險者，對他人之損害應負賠償責
      任」之規定，被告應對其等負連帶賠償責任云云。按此條
      文所指之危險責任，係以特定危險的實現為歸責理由，即
      持有或經營某特定具有危險之物品、設施或活動之人，於
      該物品、設施或活動所具有危險的實現，致侵害他人權益
      時，應就所生損害負賠償責任。醫療行為並非從事危險事
      業或活動者製造危險來源，亦非因危險事業或活動而獲取
      利益為主要目的，亦與民法第191條之3之立法理由所例示
      之工廠排放廢水或廢氣、桶裝瓦斯場填裝瓦斯、爆竹場製
      造爆竹、舉行賽車活動、使用炸藥開礦、開山或燃放焰火
      等性質有間，是醫療行為並無前引條文之適用。原告依此
      規定請求被告連帶負損害賠償責任，於法不合，難認有理
      。
  (二)備位聲明部分：
    1.又按因可歸責於債務人之事由，致為不完全給付者，債權
      人得依關於給付遲延或給付不能之規定行使其權利。因不
      完全給付而生前項以外之損害者，債權人並得請求賠償，
      民法第227 條定有明文，是以債務人須於履約時具有可歸
      責之事由，方負不完全給付之債務不履行損害賠償責任。
      而病患前往醫療機構就診，若該醫療機構非醫師個人所開
      設，則成立醫療契約之當事人應為病患與醫療機構，醫療
      機構之醫師若為病患診治，醫師係屬醫療機構關於醫療契
      約之履行輔助人。系爭醫療契約當事人（即國泰醫院）之
      履行輔助人（即己○○醫師）於履行債務時並無過失，如
      前述，足認國泰醫院於履行債務時已盡善良管理人注意義
      務，無可歸責之處，國泰醫院對丁○○自不負債務不履行
      損害賠償之責。又庚○○、甲○○、乙○○、戊○○、丙○○○與國泰醫院間並無醫療契約存在，彼等主張國泰醫
      院應負債務不履行損害賠償責任，尤屬無稽。
    2.原告復依據消費者保護法第7 條、第51條規定，請求國泰
      醫院負賠償之責並給付懲罰性賠償金。按消保法第1條第1
      項規定「為保護消費者權益，促進國民消費生活安全，提
      昇國民消費生活品質，特制定本法」，其立法目的，乃藉
      由無過失責任制度，課以製造商採取不讓危險商品流入市
      面，或以其他安全商品替代之責任，使危險商品退出市場
      ，以減少危害之發生。而現代醫學知識就特定疾病之可能
      治療方式，其實相當有限，醫師僅能本於專業知識，就病
      患之病情綜合考量，選擇最適宜之醫療方式進行醫療，若
      將無過失責任適用於醫療行為，醫師為降低危險，將選擇
      性的對某些病患以各種手段不予治療，或傾向選擇治療副
      作用較少之醫療方式，捨棄較有利於治癒病患卻危險性較
      高之醫療方式，此種選擇治療對象及方式傾向之出現，即
      為「防禦性醫療」中最重要的類型，對以保護消費者權益
      為最高指導原則之消保法而言，顯然有所違背，即不能達
      成消保法第1條第1項之立法目的甚明。又醫療手段之採取
      係為救治病人之生命及健康，就特定之疾病，醫師原係以
      專業知識，就病患之病情及身體狀況等綜合考量，選擇最
      適宜之醫療方式進行醫療。若將無過失責任適用於醫療行
      為，則醫師為降低危險行為，可能以治療副作用之多寡及
      輕重為依據，反而延誤救治時機，增加無謂醫療資源之浪
      費，並非病患與社會之福，是應以目的性限縮解釋之方式
      ，將醫師所提供之醫療行為排除於消保法之適用（最高法
      院95年度台上字第2178號判決參照）。準此，原告依前引
      消費者保護法之規定，請求國泰醫院負賠償責任，即乏依
      據，不應准許。
  (三)綜上所述，己○○醫師治療原告之腎上腺腫瘤，所施行之醫
    療行為符合醫學常規，伊施行醫療業務，已盡醫療上必要注
    意，並無過失；國泰醫院於履行伊與丁○○所締結之醫療契
    約時，亦無可歸責之處；又民法第191條之3及消費者保護法
    第7 條之規定，於醫療行為並無適用餘地。準此，原告先位
    聲明依據民法侵權行為相關規定，請求被告二人連帶負侵權
    行為損害賠償之責，並無理由。原告之備位聲明依據民法債
    務不履行及消費者保護法之規定，請求國泰醫院負賠償責任
    ，亦乏依據。原告之訴均無理由，應予駁回；其訴既經駁回
    ，其假執行之聲請即失所附麗，應併予駁回之。
  (四)本件事證已明，兩造其餘攻擊防禦方法及舉證，核與判決結
    果無影響，爰不再一一論列，併予敘明。
五訴訟費用之負擔：民事訴訟法第78條。
中　　華　　民　　國　　96　　年　　1 　　月　　22　　日
                  民事第六庭    法　官　陳婷玉
以上正本係照原本作成
如對本判決上訴，須於判決送達後20日內向本院提出上訴狀
中　　華　　民　　國　　96　　年　　1 　　月　　22　　日
                    　　　　　　書記官　詹雪娥
